臺灣桃園地方法院小額民事判決
111年度壢保險簡字第139號
原      告  新安東京海上產物保險股份有限公司桃園分公司

法定代理人  單正寰  
訴訟代理人  吳崇銘  
被      告  蔡皓漢  
上列當事人間請求損害賠償(交通)事件，本院於民國111年10月1
3日言詞辯論終結，判決如下：
    主      文
一、被告應給付原告新臺幣參萬壹仟柒佰伍拾參元，及自民國一
    百一十一年七月二十三日起至清償日止，按年利率百分之五
    計算之利息。
二、訴訟費用(除縮減部分外)新臺幣壹仟元由被告負擔。
三、本判決得假執行。
    理 由 要 領
一、本件依民事訴訟法第436條之18第1項規定，除下列理由要領
    外，僅記載主文，其餘省略。
二、原告主張：被告駕駛車牌號碼000-0000號自用小客車(下稱
    肇事車輛)，於民國111年3月8日16時53分許行經桃園市平鎮
    區貿一路135巷前(下稱系爭路口)時，因支線道車未讓幹線
    道車先行之過失，撞擊由訴外人吳書雅所有、訴外人高仁傑
    所駕駛、原告所承保車牌號碼000-0000號自用小客車(下稱
    系爭車輛)，致系爭車輛毀損。系爭車輛受損部分經送廠修
    復後，其修復之費用為新臺幣(下同)119,655元(零件費用折
    舊前為91,655元，折舊後為17,362元、工資費用13,000元、
    烤漆費用15,000元)，原告已依保險契約賠付被保險人。又
    被告當時有支線道車未讓幹線道車先行之情形，應負擔7成
    肇事責任，其餘3成責任則由原告負擔，為此，爰依侵權行
    為及保險代位之法律關係提起本件訴訟等語。並聲明：如主
    文第1項所示。
三、被告未於言詞辯論期日到場，亦未提出準備書狀作何聲明或
    陳述。　
四、原告主張之上開事實，業據其提出與所述相符之道路交通事
    故當事人登記聯單、系爭車輛行車執照、估價單、維修照片
    、統一發票等件為證(見本院卷第7至15頁)。並經本院調取
    桃園市政府警察局平鎮分局交通事故調查卷宗，核閱現場圖
    、交通事故照片及道路交通事故調查筆錄等資料附卷可佐(
    見本院卷第19至47頁)，堪信原告上開主張之事實為真。　
五、得心證之理由：
(一)按汽車行駛時，駕駛人應注意車前狀況及兩車並行之間隔，
    並隨時採取必要之安全措施；汽車行駛至交岔路口，其行進
    、轉彎，應依下列規定：…二、行至無號誌或號誌故障而無
    交通指揮人員指揮之交岔路口，支線道車應暫停讓幹線道車
    先行。道路交通安全規則第94條第3項、第102條第1項第2款
    前段分別定有明文。經查，本件事故發生時天氣晴、日間自
    然光線、柏油路面乾燥無缺陷、無障礙物、視距良好等情，
    有道路交通事故調查報告表㈠及現場照片附卷可稽(見本院卷
    第23頁、第30至35頁)，足見依車禍發生時現場狀況及客觀
    條件，被告及訴外人高仁傑並無不能注意之情事。是依上開
    規定，被告駕駛肇事車輛行經系爭路口時，應禮讓行駛於貿
    一路之系爭車輛即幹線道車先行，然被告行經系爭路口未禮
    讓屬幹線道車之系爭車輛先行，方致使事故發生，其就本件
    事故發生自有過失；而訴外人高仁傑行經系爭路口，本應注
    意車前狀況，隨時採取必要之安全措施，然訴外人高仁傑卻
    未充分注意車前狀況，因而肇事，亦有過失甚明。準此，原
    告本於侵權行為及保險代位之法律關係，請求被告賠償損害
    ，實屬有據。　
(二)次物被毀損時，被害人除得依民法第196條請求賠償外，並
    不排除民法第213條至第215條之適用。依民法第196條請求
    賠償物被毀損所減少之價額，得以修復費用為估定之標準，
    但以必要者為限（例如︰修理材料以新品換舊品，應予折舊
    ），最高法院77年度第9次民事庭會議決議（一）可資參照
    。依行政院所頒固定資產耐用年數表及固定資產折舊率之規
    定，非運輸業用客車之耐用年數為5年，依定率遞減法每年
    折舊1000分之369，其最後1年之折舊額，加歷年折舊累計額
    ，其總和不得超過該資產成本原額之10分之9，另依營利事
    業所得稅查核準則第95條第6項規定「固定資產提列折舊採
    用平均法、定率遞減法或年數合計法者，以一年為計算單位
    ；其使用期間未滿一年者，按實際使用之月數相當於全年之
    比例計算之；不滿一月者，以月計」。查，系爭車輛自出廠
    日107年8月，迄本件車禍發生時即111年3月8日，已使用3年
    8個月，則零件91,655元扣除折舊後之修復費用估定為17,36
    2元(計算式詳如附表)，加計工資13,000元、烤漆15,000元
    ，合計為45,362元。　　　　
(三)末按「損害之發生或擴大，被害人與有過失者，法院得減輕
    賠償金額，或免除之」，民法第217條第1項定有明文。此項
    規定之目的，在謀求加害人與被害人間之公平，故在裁判上
    法院得以職權減輕或免除之(見最高法院85年台上字第1756
    號判例要旨)。訴外人高仁傑就本件事故與有過失，已如前
    述，本院審酌本件事故之一切情狀，認訴外人高仁傑應負擔
    30％過失責任、被告應負擔70％過失責任，爰依前開規定，減
    輕被告之賠償金額後為31,753元(計算式：45,362元×70％＝31
    ,753元，元以下四捨五入)，原告得請求之金額即為31,753
    元。　
六、綜上所述，原告依侵權行為及保險代位之法律關係，請求被
    告給付如主文第1項所示，為有理由，應予准許。　　
七、原告減縮前訴訟標的價額經核定為119,655元，故繳納裁判
    費1,220元，嗣減縮為請求31,753元，該標的金額屬應適用
    小額訴訟程序之事件，故依民事訴訟法第436條之19第1項規
    定，確定訴訟費用額為1,000元。至原告另繳納之220元，因
    係原告減縮訴之聲明，而不得列入訴訟費用，應由原告自行
    承受之。又因本件實質上已屬適用小額訴訟程序事件，僅不
    及變更案號而已，故關於上訴費用計算、上訴之規定，均應
    適用小額訴訟程序，併此敘明。　　　
中    華    民    國   111    年    10    月    20    日
                  中壢簡易庭      法  官  張博鈞
以上為正本係照原本作成。
如不服本判決，應於送達後20日內，向本院提出上訴狀並表明上
訴理由，如於本判決宣示後送達前提起上訴者，應於判決送達後
20日內補提上訴理由書（須附繕本）。
如委任律師提起上訴者，應一併繳納上訴審裁判費。
中    華    民    國   111    年    10    月    20    日
                                  書記官  張季容　　
附錄：
一、民事訴訟法第436條之24第2項：
    對於小額程序之第一審裁判上訴或抗告，非以其違背法令為
    理由，不得為之。
二、民事訴訟法第436條之25：
    上訴狀內應記載上訴理由，表明下列各款事項：
    （一）原判決所違背之法令及其具體內容。
    （二）依訴訟資料可認為原判決有違背法令之具體事實。
三、民事訴訟法第471條第1項：(依同法第436條之32第2項規定
    於小額事件之上訴程式準用之)上訴狀內未表明上訴理由者
    ，上訴人應於提起上訴後20日內，提出理由書於原第二審法
    院；未提出者，毌庸命其補正，由原第二審法院以裁定駁回
    之。
附表：零件部分折舊（單位：新臺幣）　　
----- 折舊時間           金額 第1年折舊值        91,655×0.369=33,821 第1年折舊後價值    91,655-33,821=57,834 第2年折舊值        57,834×0.369=21,341 第2年折舊後價值    57,834-21,341=36,493 第3年折舊值        36,493×0.369=13,466 第3年折舊後價值    36,493-13,466=23,027 第4年折舊值        23,027×0.369×(8/12)=5,665 第4年折舊後價值    23,027-5,665=17,362